【裁判字號】    95,訴,31
【裁判日期】    950628
【裁判案由】    違反槍砲彈藥刀械管制條例等
【裁判全文】
臺灣臺東地方法院刑事判決                95年度訴字第31號
公  訴  人  臺灣臺東地方法院檢察署檢察官
被      告  丁○○
指定辯護人  本院公設辯護人甲○○
被      告  丙○○
指定辯護人  陳信伍律師
上列被告因違反槍砲彈藥刀械管制條例等案件，經檢察官提起公
訴（九十四年度毒偵字第二八七號、第三六二號、九十四年度偵
字第一八九四號、第一九五六號），本院判決如下：
    主  文
丁○○未經許可，持有空氣槍，處有期徒刑年貳月，併科罰金
新臺幣伍萬元，罰金如易服勞役，以新臺幣玖佰元即銀元佰元
折算壹日，扣案空氣長槍壹枝、瓦斯鋼瓶肆支、鋼珠壹罐均沒收
；又連續施用第一級毒品，處有期徒刑捌月，扣案海洛因肆包（
合計淨重陸點玖捌公克）沒收銷毀之，注射針筒壹支沒收；又連
續施用第二級毒品，處有期徒刑玖月，扣案安非他命壹包（毛重
零點肆貳公克）及殘渣袋肆包沒收銷毀之，玻璃球管組、吸
管肆支、吸食器組蓋壹組均沒收；又連續轉讓第二級毒品，處有
期徒刑柒月。應執行有期徒刑伍年，併科罰金新臺幣伍萬元，罰
金如易服勞役，以新臺幣玖佰元即銀元佰元折算壹日。扣案空
氣長槍壹枝、瓦斯鋼瓶肆支、鋼珠壹罐、注射針筒壹支、玻璃球
管組、吸管肆支、吸食器組蓋壹組均沒收；海洛因肆包（合計
淨重陸點玖捌公克）安非他命壹包（毛重零點肆貳公克）及殘
渣袋肆包均沒收銷毀之。
丙○○無罪。
    事  實
一、丁○○明知未經主管機關許可，不得持有具有殺傷力之空氣
    槍，仍於民國九十四年八月底某日，將臺東縣關山鎮龍千喜
    飯店老闆李清輝交予空氣長槍一枝（槍枝管制編號：000
    0000000號）、瓦斯鋼瓶四支及鋼珠一瓶等物品，加
    以收受並進而無故持有該空氣長槍、瓦斯鋼瓶四支及鋼珠一
    罐。
二、丁○○前曾於八十九年間，因施用案件，經觀察、勒戒後，
    認無繼續施用毒品之傾向，由臺灣臺東地方法院檢察署檢察
    官於民國九十年四月二十日以九十年度毒偵緝字第七號為不
    起訴處分確定。詎仍未知悔改，復基於施用第一級毒品海洛
    因及第二級毒品安非他命之概括犯意：
（一）於九十四年九月三日下午某時向綽號「花蓮城」男子購買
      海洛因四包及安非他命五包後，隨即於同日下午三時及三
      時三十分左右，分別在花蓮縣玉里鎮長良橋旁之公墓及位
      於臺東縣池上鄉之賢竹山莊，以摻於香菸內吸食之方式，
      連續施用第一級毒品海洛因二次。
（二）自九十四年二月四日起至同年九月五日凌晨一時許，在臺
      東縣關山鎮之龍千喜飯店及同縣池上鄉之賢竹山莊等處所
      ，連續多次施用第二級毒品安非他命。
三、丁○○與丙○○為同居男女朋友，丁○○乃基於轉讓第二級
    毒品安非他命之概括犯意，自九十四年七月某日至同年九月
    三日上午十時止，在其與丙○○之租住處（臺東縣池上鄉之
    賢竹山莊），以二至三天一次之頻率，連續無償轉讓第二級
    毒品安非他命供丙○○施用多次（丙○○施用部分，業經觀
    察勒戒，認無繼續施用傾向，另為不起訴處分）。
四、嗣於九十四年九月五日晚上九時許，在臺東縣鹿野鄉○○村
    ○○路二０五號，為警查獲，並於在外等候丁○○之丙○○
    所有車牌號碼Ｌ五─六一七七號自用小客車上，扣得空氣長
    槍一支、瓦斯鋼瓶四支、鋼珠一罐、海洛因四包（合計淨重
    六點九八公克）、安非他命一包（毛重零點三四二公克）及
    殘渣袋四包、玻璃球管三組、吸管四支、吸食器組蓋一組、
    注射針筒一支，而查知上情。
五、案經臺東縣警察局關山分局報請臺灣臺東地方法院檢察署檢
    察官偵查起訴。
    理  由
壹、有罪部分：
一、違反槍砲彈藥刀械管制條例部分：訊據被告丁○○固坦承扣
    案空氣長槍一支，為其持有且曾用以獵打斑鳩等動物，惟辯
    稱：該槍枝係臺東縣關山鎮龍千喜飯店老闆李清輝所有，因
    李清輝居無定所，始放在伊住處，伊使用前都會聯絡李清輝
    得其同意云云。惟查：
（一）按法律上處罰無故持有槍械之犯罪主體，不以所有人為限
      ，袛須未經主管機關許可，而將槍枝、子彈置於自己實力
      支配之下，罪即成立；又寄藏與持有，均係將物置於自己
      實力支配之下，僅寄藏必先有他人之持有行為，而後始為
      之受寄代藏而已，故寄藏之受人委託代為保管，其保管之
      本身，亦屬持有，不過，此之持有係受寄之當然結果。（
      最高法院七十四年台上字第三四００號判例、七十三年度
      台上字第二六八三號、九十三年度台上字第二八七一號裁
      判參照）。被告丁○○持有前開空氣長槍，曾多次攜帶外
      出，並曾持以使用獵打斑鳩，業據被告丁○○坦承在卷，
      復經證人即同案被告丙○○於本院審理時到庭結證明確，
      顯見被告丁○○係將該空氣長槍等物置於自己實力支配之
      下無訛，至該空氣長槍究屬何人「所有」，已無礙被告丁
      ○○無故持有空氣槍之犯行。
（二）扣案空氣長槍一支、瓦斯鋼瓶四支、鋼珠罐一罐，經送往
      內政部警政署刑事警察局鑑定結果，認送鑑長槍，係以外
      接小型二氧化碳高壓鋼瓶內氣體為發射動力之空氣長槍，
      機械性能良好，經填裝直徑約六ｍｍ、重量約０．八八ｇ
      鋼珠試射結果，單位面積動能已足以穿入豬隻、人體皮肉
      層，有該局九十四年九月二十六日刑鑑字第０九四０一四
      四四七七號槍彈鑑定書在卷可稽，自足認該空氣長槍確有
      殺傷力無訛。從而被告丁○○未經許可持有空氣槍之犯行
      ，至堪認定。
二、施用毒品部分：上開被告丁○○連續施用第一級毒品海洛因
    及第二級毒品安非他命部分，業據被告丁○○迭於警詢、偵
    查中及本院審理時均坦承不諱。且被告丁○○於警局所採取
    之尿液，經送往慈濟大學濫用藥物檢驗中心檢驗結果，呈安
    非他命類陽性反應，鴉片類嗎啡部分亦殘有閾值二０一ｎｇ
    ／ｍＬ，有慈濟大學濫用藥物檢驗中心檢驗總表各一份在卷
    可稽。且扣案之白色粉末四包、白色結晶及殘渣袋五包，經
    分別送往法務部調查局及行政院衛生署管制藥品管理局鑑驗
    結果，白色粉末四包均含第一級毒品海洛因成分（合計淨重
    六．九八公克，其中三包海洛因純質淨重０．二一公克；其
    中一包因量微，無法定量分析）；白色結晶一包（毛重０．
    三四二公克），係第二級毒品甲基安非他命，亦有法務部調
    查局九十四年十二月二十三日調科壹字第二六００００三０
    三號鑑定通知書及行政院衛生署管制藥品管理局九十四年十
    二月七日管檢字第０九四００一一六七四號函附檢驗成績書
    各一紙在卷足憑。此外，復有玻璃球管三組、吸管四支、吸
    食器組蓋一組、注射針筒一支扣案可稽。足見被告丁○○此
    部分自白核與事實相符。
三、轉讓第二級毒品安非他命部分：訊據被告矢口否認轉讓第二
    級毒品安非他命之犯行，辯稱：伊與丙○○係同居共財關係
    而共同吸食，施用的毒品大多由伊出面購買，有時亦由丙○
    ○出面購買云云。惟查：
（一）證人丙○○於本院審理時到庭證稱：主要經濟來源係向被
      告丁○○取得，但從未拿錢購買毒品等語，與被告丁○○
      前開辯解已有未合。又證人丙○○於警詢時證稱：每次吸
      食之毒品均係丁○○所給，二人亦曾共同吸食等語，嗣於
      偵查中則先稱：安非他命之來源係被告丁○○免費提供等
      語（參第一０六０號核退卷第十五頁）；嗣再改稱：其均
      趁被告丁○○不在始偷用云云（第一八九四號偵卷第十六
      頁）。而被告丁○○於偵查中亦供稱：因伊都將安非他命
      置放在桌上，且伊經常外出，故丙○○均會自己取用，伊
      並不會主動提供云云；於本院審理則供稱：我們是共同吸
      食，不曾拿給丙○○吸食，伊只有在洗澡時會將安非他命
      置於桌上，丙○○就把毒品拿去施用，伊外出時毒品均放
      在身上云云（參本院卷第三三頁），供述已先後有所不一
      。是以，證人丙○○就毒品之取得究係被告丁○○提供或
      自行偷取吸食，已於警詢、偵查中為截然不同之證述。而
      被告丁○○與證人丙○○係同居之男女朋友關係，復無任
      何仇隙，衡情證人丙○○應無任予攀誣之理，且由他人提
      供或自行偷取施用，係截然不同之行為，依證人丙○○之
      智識程度，亦應無混淆之可能。且若如被告丁○○所供，
      僅在洗澡時會將毒品置於桌面，平常均攜帶在身上等情，
      則與證人丙○○所證稱，係利用被告不在時偷拿施用云云
      ，即有未合。足見證人丙○○嗣後於偵查中及本院之證述
      ，顯為迴護被告丁○○之詞而難以憑採。而被告辯解亦係
      臨訟卸責之詞而難以採信。
（二）毒品危害防制條例所稱之轉讓行為，指無營利之意思，而
      將毒品無償或以原價、低於原價有償讓與他人之行為，即
      足當之。本件被告丁○○將第二級毒品安非他命無償讓與
      丙○○施用，而丙○○經採尿送驗結果，亦呈安非他命類
      陽性反應，亦有前揭慈濟大學濫用藥物檢驗中心檢驗總表
      附卷足憑。本件事證明確，被告丁○○轉讓第二級毒品安
      非他命之犯行亦堪認定。
四、是核被告丁○○所為，係犯槍砲彈藥刀械管制條例第八條第
    四項之未經許可持有空氣槍罪、毒品危害防制條例第十條第
    一項之施用第一級毒品罪、同條第二項之施用第二級毒品罪
    及同條例第八條第二項之轉讓第二級毒品罪。被告施用第一
    、二級毒品、轉讓第二級毒品前持有毒品之低度行為，均為
    施用及轉讓之高度行為所吸收，均不另論罪。被告丁○○先
    後多次施用第一級毒品、施用第二級毒品及轉讓第二級毒品
    之犯行，時間緊接，均各觸犯基本構成要件相同之罪名，依
    其情節，顯係出於概括之犯意反覆為之，均為連續犯，均應
    依刑法第五十六條之規定以一罪論，並加重其刑。又被告丁
    ○○所犯未經許可持有空氣槍罪、連續施用第一級毒品罪、
    連續施用第二級毒品罪及連續轉讓第二級毒品罪之間，犯意
    各別，行為互殊，應予分論併罰。爰審酌被告已有多次施用
    毒品前科，本次再犯下施用毒品罪，顯見其戒毒意志不堅，
    且持有槍械，復轉讓毒品供他人施用，危害社會秩序、戕害
    他人身心健康情節非輕，惟念其施用毒品部分僅傷害己身，
    及轉讓第二級毒品部分，係轉讓予其同居女友、無償轉讓之
    手段、所生之危害，所持有之空氣槍尚未持以供其他犯罪之
    用，及犯罪後仍一再否認部分犯行等一切情狀，分別量處如
    主文所示之刑，及就其所受罰金刑部分，諭知易服勞役之折
    算標準，並定其應執行之刑。扣案之空氣長槍一枝、瓦斯鋼
    瓶四支、鋼珠罐一罐，均為違禁物，應依刑法第三十八條第
    一項第一款規定宣告沒收；海洛因四包、安非他命一包及殘
    渣袋四包，因殘留毒品已無法單獨分離，應將海洛因、安非
    他命及安非他命殘渣連同夾鏈袋，均依毒品危害防制條例第
    十八條第一項前段之規定宣告沒收銷毀之；又玻璃球管三組
    、吸管四支、吸食器組蓋一組、注射針筒一支，分別係供被
    告施用第一級毒品海洛因及第二級毒品安非他命所用之物，
    且均為被告丁○○所有，業據被告丁○○供承在卷，均依法
    併予宣告沒收。至李清輝是否另涉違反槍砲彈藥刀械管制條
    例犯行，自應由檢察官另為適法之處理，併此敘明。
貳、不另為免訴諭知部分：按刑事訴訟法第三百零二條第一款規
    定，案件曾經判決確定者，應為免訴之判決，係以同一案件
    ，已經法院為實體上之確定判決，該被告應否受刑事制裁，
    既因前次判決而確定，不能更為其他有罪或無罪之實體上裁
    判，此項原則，關於實質上一罪或裁判上一罪，其一部事實
    已經判決確定者，對於構成一罪之其他部分，固亦均應適用
    ，但此種事實係因審判不可分之關係，在審理事實之法院，
    就全部犯罪事實，依刑事訴訟法第二百六十七條規定，本應
    予以審判，故其確定判決之既判力自應及於全部之犯罪事實
    ，惟若在最後審理事實法院宣示判決後始行發生之事實，既
    非該法院所得審判，即為該案判決之既判力所不能及，是既
    判力對於時間效力之範圍應以最後審理事實法院之宣示判決
    日為判斷之標準（最高法院八十八年度台上字第二五七六號
    裁判參照）。查本件被告丁○○曾於九十三年四月中旬某日
    起，至同年十月一日某時止，在其位於臺東縣池上鄉○○村
    ○○○路十九號及臺東縣關山鎮○○路一二六號之一等住處
    ，將甲基安非他命置於玻璃球內，點火燒烤吸食氣體，以此
    方法連續施用第二級毒品甲基安非他命多次等情，業據本院
    於九十四年二月三日以九十三年度簡上字第三八號判決宣示
    在案。而本件被告丁○○供稱自九十三年十月間開始吸食第
    二級毒品安非他命，最後一次則為九十四年九月五日凌晨一
    時許。然前開九十三年十月間起至九十四二月三日間之施用
    第二級毒品安非他命行為，顯與本院前開九十三年度簡上字
    第三八號之施用毒品行為，具有連續犯之裁判上一罪關係，
    故一部事實，既經本院判決確定，則前開判決最後事實法院
    宣示判決即九十四年二月三日前之施用行為，即應為前開確
    定判決效力所及，惟檢察官既認被告丁○○前開九十三年十
    月間起至九十四二月三日間之施用第二級毒品安非他命行為
    與本件部分有連續犯之裁判上一罪關係，爰不另為免訴之諭
    知。
、無罪部分：
一、公訴意旨略以：被告丁○○於未經許可，持有前開空氣槍後
    ，並於九十四年七月起即將該瓦斯槍寄藏在知情之被告丙○
    ○所有之Ｌ五─六一七七號自用小客車內，因認被告丙○○
    涉犯槍砲彈藥刀械管制條例第八條第四項之未經許可寄藏空
    氣槍罪嫌等語。
二、公訴人認被告丙○○涉犯槍砲彈藥刀械管制條例第八條第四
    項之寄藏空氣槍罪嫌，無非以被告自承明知同案被告丁○○
    將前開空氣槍置放在其車內，且曾應同案被告丁○○之要求
    ，陪同前往射殺飛鼠、鳥類及水鴨等情，及槍彈鑑定書、執
    行搜索查獲證物示意圖、照片二十張等為主要論據。訊據被
    告丙○○固坦承曾與被告丁○○一同以此槍打獵，被查獲當
    時亦知被告丁○○將槍枝放在其車上，惟堅詞否認有何寄藏
    空氣槍之犯行，辯稱：當時與丁○○同居，其所有之前揭Ｌ
    五─六一七七號自用小客車均交由丁○○使用，不知該空氣
    槍係違法，第一次看見該槍係在伊與丁○○同居之賢竹山莊
    ，被告丁○○平時都以背包裝該槍隨身攜帶等語。
三、按犯罪事實應依證據認定之，無證據不得認定犯罪事實，刑
    事訴訟法第一百五十四條第二項定有明文。又寄藏與持有，
    均係將物置於自己實力支配之下，僅寄藏必先有他人之持有
    行為，而後始為之受寄代藏而已，故寄藏之受人委託代為保
    管，其保管之本身，亦屬持有，不過，此之持有係受寄之當
    然結果（最高法院七十四年台上字第三四００號判例）。是
    以，槍砲彈藥刀械管制條例第八條第四項之未經許可，寄藏
    槍砲，必受寄人受他人委託，而自他人持有中，將受寄槍砲
    ，以代為保管收藏之意思，移轉於自己實力支配之下，始足
    當之，若未移轉於自己實力支配之下，自不構成寄藏槍砲之
    犯行。經查：
（一）證人即同案被告丁○○於偵查中及本院審理時均結證稱：
      伊取得本件空氣槍後，很少放在車上，均放在池上鄉的民
      宿賢竹山莊內，曾在賢竹山莊附近用來打斑鳩，查獲當天
      才拿到被告丙○○車上，該車平常係伊與丙○○共同使用
      ，一起出去時多由伊駕車，要出去打斑鳩時才會從賢竹山
      莊攜槍外出，丙○○並未使用過該槍等語，核與被告丙○
      ○迭於警詢、偵查中及本院審理時均一再供稱：其並未使
      用過該空氣槍，係丁○○要攜槍外出打獵始隨行等語相符
      。復衡以一般男女朋友交往時，由男方使用支配他方車輛
      ，並非鮮見，是以前揭被告丁○○、丙○○供稱，因當時
      二人為男女朋友，所以車輛多交由被告丁○○使用一情，
      ，即可採信。則依前揭情形觀之，本件空氣槍雖因被告丁
      ○○持有時將之置放於被告丙○○之車輛內，其實際上仍
      為在被告丁○○實力支配之下，應可認定。從而亦不能僅
      因被告丙○○知悉前開空氣放在車內，即遽認其有代為保
      管受藏之寄藏犯意及犯行。
（二）況再依本件被告丙○○為警搜索其所有前開Ｌ五─六一七
      七號自用小客車時，空氣槍係在車輛後座為警查獲一情，
      有執行搜索查獲證物位置示意圖一紙附卷可憑。則證人丁
      ○○證稱：空氣槍原均放在賢竹山莊內，要使用時始攜帶
      外出一情，即可採信。否則被告丙○○如確有為被告丁○
      ○寄藏於車內之意，應置放於如後行李廂等隱蔽處，實無
      僅放置於車輛後座而絲毫未加掩飾之理。
四、是縱上情節可知，本件空氣槍實仍在被告丁○○之實力支配
    之下，而被告丙○○辯稱：並未為被告丁○○寄藏槍枝一情
    ，即尚可採信。此外，復查無其他積極證據足資證明被告丙
    ○○確有何公訴人所指寄藏槍枝犯行。揆諸首揭法律規定及
    本罪疑惟輕法則，應屬不能證明被告犯罪，自應為無罪之諭
    知，以資適法。
據上論斷，應依刑事訴訟法第二百九十九條第一項前段、第三百
零一條第一項前段，毒品危害防制條例第八條第二項、第十條第
一項、第二項、第十八條第一項前段，槍砲彈藥刀械管制條例第
八條第四項，刑法第十一條前段、第五十六條、第五十一條第五
款、第三十八條第一項第一款、第二款，現行法規所定貨幣單位
折算新臺幣條例第二條，判決如主文。
本案經檢察官乙○到庭執行職務
中    華    民    國    95    年    06    月    28    日
                  刑事第二庭審判長法  官  李勝琛
                                  法  官  呂煜仁
                                  法  官  林恒祺
以上正本證明與原本無異。
如不服本判決，應於判決送達後10日內向本院提出上訴狀（須附
繕本）。
「切勿逕送上級法院」
                                  書記官  陳美鄉
中    華    民    國    95    年    7     月    6     日
附記：
毒品危害防制條例第8條第2項：
轉讓第二級毒品者，處 6 月以上 5 年以下有期徒刑，得併科新
臺幣 70 萬元以下罰金。
毒品危害防制條例第10條第1項、第2項：
施用第一級毒品者，處 6 月以上 5 年以下有期徒刑。
施用第二級毒品者，處 3 年以下有期徒刑。
毒品危害防制條例第18條第1項前段：
查獲之第一、二級毒品及專供製造或施用第一、二級毒品之器具
，不問屬於犯人與否，均沒收銷燬之；查獲之第三、四級毒品及
製造或施用毒品之器具，無正當理由而擅自持有者，均沒入銷燬
之。但合於醫藥、研究或訓練之用者，得不予銷燬。
槍砲彈藥刀械管制條例第8條第4項：
未經許可，持有、寄藏或意圖販賣而陳列第 1 項所列槍枝者，處
 3年以上10年以下有期徒刑，併科新臺幣700萬元以下罰金。


司法院資訊處製作；財團法人民間司法改革基金會備份。
